【裁判字號】    98,家聲,173
【裁判日期】    980617
【裁判案由】    核定遺產管理人報酬
【裁判全文】
臺灣高雄地方法院民事裁定             98年度家聲字第173號
聲  請  人  林敏澤律師即被繼承人甲○○之遺產管理人
上聲請人聲請核定遺產管理人報酬事件，本院裁定如下：
    主  文
聲請人任被繼承人甲○○（男，民國○○○年○○月○○日生，
身分證統一編號：Ｚ000000000號）之遺產管理人之報
酬核定為新臺幣肆萬元。
程序費用新臺幣壹仟元由被繼承人甲○○之遺產負擔。
    理  由
一、按「遺產管理人，得請求報酬，其數額由親屬會議按其勞力
    及其與被繼承人之關係酌定之。」、「依本法之規定應開親
    屬會議時，由當事人、法定代理人或其他利害關係人召集之
    。」、「親屬會議不能召開或召開有困難時，依法應經親屬
    會議處理之事項，由有召集權人聲請法院處理之。」，民法
    第1183條、第1129條、第1132條第2 項前段分別定有明文。
二、本件聲請意旨略以：聲請人前經本院97年度財管字第24號民
    事裁定選任為被繼承人甲○○之遺產管理人。嗣依本院97年
    度家催字第321 號民事裁定為公示催告，及進行相關管理遺
    產行為，並已代墊相關費用新臺幣（下同）2,494 元。茲因
    遺產管理人之報酬已難期待由親屬會議酌定，爰依民法第11
    38條規定及「代管無人承認繼承作業要點」第14點第3 項規
    定，以管理遺產報酬不得低於孳息收入十分之三或遺產現值
    百分之一為計算標準，聲請本院酌定本件遺產管理人報酬等
    語。
三、經查：
  (一)本件被繼承人甲○○死亡後，其繼承人均已拋棄繼承權，且
    未經親屬會議選定遺產管理人，經本院選任聲請人為被繼承
    人黃耀宗之遺產管理人乙節，有聲請人提出之土地登記謄本
    、建物登記謄本於土地所有權部、建物所有權之管理者為林
    敏澤，其他登記事項：此管理者係遺產管理人等語、本院97
    年度家催字第321 號民事裁定附卷可稽，堪信為真實。準此
    ，聲請人顯難召開親屬會議酌定其管理遺產之報酬，是其本
    於利害關係人之地位，聲請本院酌定報酬，洵屬有據。
  (二)聲請人主張之前揭事實，除上述土地登記謄本、建物登記謄
    本及民事裁定外，另據其提出遺產管理事務之進行狀況表、
    被繼承人之除戶謄本、財政部國稅局財產歸屬資料清單、94
    年度及95年度綜合所得稅各類所得資料清單、遺產清冊、已
    知債權人債權清冊等件等件影本為證，堪信為真實。本院審
    酌：被繼承人之遺產現值金額為2,603,700 元，其債權人高
    雄市稅捐稽徵處三民分處、高雄縣政府地方稅務局總局，除
    此之外，尚無其他債權人陳報債權、債務或遺贈，足見其遺
    產法律關係尚屬單純，無其他繁瑣事務代處理，聲請人處理
    上開事務及後續所需時間之久暫、耗費人力之程度及各債權
    人受償權利之保障等一切情狀，認聲請人任被繼承人甲○○
    遺產管理人之報酬金額，核定為40,000元（含已代墊費用）
    ，即屬適當。爰酌定如主文第1 項所示。至於聲請人另請求
    擔任遺產管理人所支出之代墊費用2,494 元乙節，因該部分
    代墊費用依法應由遺產支應，而列於遺產管理人之報酬內，
    故此部分應無庸另行核給，併此述明。
四、末按依法應由關係人（包括聲請人、相對人及其他利害關係
    人）負擔費用者，法院裁定命關係人負擔時，應一併確定其
    數額，非訟事件法第24條第1 項所明定。經核本件聲請事件
    ，應徵之程序費用為1,000 元，依非訟事件法第157 條規定
    ，應由遺產負擔，爰併予確定如主文第2 項所示，附此敘明
    。
五、依非訟事件法第157 條、第24條第1 項，裁定如主文。
中    華    民    國    98    年    6     月    17    日
                  家事法庭  司法事務官  林于莙
如對本裁定抗告，須於裁定送達後10日之不變期間內，向本院提
出抗告狀，並繳納抗告費新臺幣1,000元。
中    華    民    國    98    年    6     月    17    日
                                書記官 葉彥伶


司法院資訊處製作；財團法人民間司法改革基金會備份。
